臺灣新竹地方法院刑事判決　　　　　　　 99年度易字第243號
公　訴　人　臺灣新竹地方法院檢察署檢察官
被　　　告　彭聖雄
上列被告因違反家庭暴力防治法等案件，經檢察官提起公訴（99
年度偵字第7158、7410號），本院判決如下︰
    主  文
彭聖雄犯違反保護令罪，處有期徒刑參月，如易科罰金，以新臺
幣壹仟元折算壹日。又犯違反保護令罪，處有期徒刑肆月，如易
科罰金，以新臺幣壹仟元折算壹日。應執行有期徒刑陸月，如易
科罰金，以新臺幣壹仟元折算壹日。
    犯罪事實
一、彭聖雄與江瑞惠為夫妻，2人間具有家庭暴力防治法第3條第
    1 款所定之配偶之家庭成員關係，彭聖雄因曾對江瑞惠實施
    身體及精神上不法侵害行為，經江瑞惠向本院民事庭聲請核
    發保護令，並經本院於民國99年4 月29日以99年度家護字第
    127 號裁定核發民事通常保護令，諭令彭聖雄不得對其妻江
    瑞惠、其子A 、其女B （年籍詳卷）實施身體上或精神上不
    法侵害之行為及不得直接或間接對於江瑞惠為騷擾之行為，
    且應遠離江瑞惠位於新竹縣竹東鎮○○里○○街172 巷5 號
    之住所及江瑞惠子女所就讀之新竹縣東泰高級中學附設國中
    、員崠國民小學至少30公尺，該保護令有效期間為1 年。詎
    彭聖雄收受該裁定後，明知應遵守保護令之內容，仍基於違
    反上開保護令之犯意，於該通常保護令有效期間內之下列時
    間為下列行為：（一）於99年7 月27日下午5 時30分許，前
    往新竹縣竹東鎮○○街172 巷5 號江瑞惠之住處，且在該住
    所門口緊貼大門玻璃，向江瑞惠要錢，而違反上開保護令。
    （二）復於99年9 月26日上午7 時許，前往上開江瑞惠之住
    處，站於門外離門口不到3 公尺之處，大喊「你爸是怎樣死
    掉的，是喝農藥死掉」、「你要跟我離婚，我就把你殺掉」
    、「我要放火燒掉你的房子，你上班要小心一點」、「我現
    在可以靠你很近了，可以向你主管說你的壞話」、「我要把
    你的照片放到骨頭甕，你要幾副棺材我送給你」等不堪入耳
    言語，以此方式騷擾江瑞惠，對江瑞惠實施精神上不法之侵
    害行為；而違反法院所為前揭裁定。
二、案經江瑞惠訴由新竹縣政府警察局竹東分局報告臺灣新竹地
    方法院檢察署檢察官偵查起訴。
    理  由
壹、程序部分
一、按判決書應分別記載裁判之主文與理由；有罪之判決書並應
    記載「犯罪事實」，且得與理由合併記載，為93年6 月23日
    修正之刑事訴訟法第308 條所明定，參諸其立法理由為：刑
    事有罪判決所應記載之事實應係賦予法律評價而經取捨並「
    符合犯罪構成要件」之具體社會事實，爰參考日本刑事訴訟
    法第335 條第1 項之立法例，將原條文後段所定「並應記載
    事實」修正為「並應記載犯罪事實」，以臻明確。
    按關於非屬犯罪構成要件之犯罪細節，並不屬於有罪判決書
    必要記載之事項，自亦非判決理由所應敘述之範圍（最高法
    院94年台上字第6338號判決參照）；次按，有罪判決書應記
    載之「犯罪事實」，應係指符合犯罪構成要件之具體社會事
    實，如被告犯罪之時間、地點、手段以及其他該當於犯罪構
    成要件而足資認定既判力範圍之具體社會事實；至於構成要
    件以外之其他適用法律事實，例如：刑罰之加重或減輕事由
    ，可無須在「犯罪事實」欄中記載，僅於理由內依刑事訴訟
    法第310 條第4 款記載其理由即足（最高法院94年台非第15
    2 號判決參照）。
二、證據能力之認定
(一)、本件被告之供述，被告彭聖雄並未主張係以不正方法取得自
    白或筆錄記載與實際所述不符合之情形而無證據能力，足認
    被告於警詢、偵查中之自白，均屬出於自由意識之陳述，無
    何任意性之瑕疵可指，應具有證據能力。
(二)、次按被告以外之人於審判外之陳述，雖不符前4 條之規定，
    而經當事人於審判程序同意作為證據，法院審酌該言詞陳述
    或書面陳述作成時之情況，認為適當者，亦得為證據；又當
    事人、代理人或辯護人於法院調查證據時，知有第159 條第
    1 項不得為證據之情形，而未於言詞辯論終結前聲明異議者
    ，視為有前項之同意，刑事訴訟法第159 條之5 第1 項、第
    2 項分別定有明文。
    查本件除被告以外之供述證據及卷內以其記載為內容之文書
    證據，雖屬被告以外之人於審判外之言詞陳述，惟被告未於
    本院言詞辯論終結前就相關證據無證據能力，聲明異議，依
    上開規定，即視為同意於審判程序作為證據，復經本院審酌
    陳述作成時之情況，認為適當，而認得作為本件之證據。
(三)、非供述證據部分，被告並未於本院言詞辯論終結前表示無證
    據能力，復查其取得過程亦無何明顯瑕疵，而應可作為本件
    之證據。
貳、實體部分
一、訊據被告彭聖雄對於上揭事實坦承不諱，並經被害人江瑞惠
    於警詢及偵訊時指訴明確（見偵字第7410號卷第11至15頁、
    54頁、偵字第7158號卷第9 至12頁），及經證人即被告之女
    B 於偵訊時證述在卷（見偵字第7410號卷第54頁），且有本
    院99年度家護字第127 號通常保護令1 份、新竹縣政府警察
    局竹東分局99年7 月27日及99年9 月26日處理家庭暴力與兒
    少保護案件調查紀錄表、保護令執行紀錄表各1 份、照片4
    張等附卷足憑（見偵字第7158號卷第13至20頁、偵字第7410
    號卷第18至24頁、27頁、28頁），足見被告所為前開自白確
    與事實相符而堪採信。至被告雖一度辯稱其雖有於99年9 月
    26日當天前往被害人江瑞惠上址住處，然並未大聲喊叫上開
    言語，然經質以是否確定當天所述內容，其復稱時間太久及
    服用相關藥物之因素，已經忘記有沒有講等語（見本院卷第
    22頁），惟被告確有於當時陳述上開內容一情，已經被害人
    江瑞惠於警詢、偵訊時及證人即被告之女B 於偵訊時證述甚
    詳，此部分事實亦堪認定。綜上所述，本案事證明確，被告
    所為前述犯行均堪以認定，應予依法論科。
二、論罪科刑：
(一)、按家庭暴力防治法所稱「家庭暴力」，係指家庭成員間實施
    身體或精神上不法侵害之行為，家庭暴力防治法第2 條第1
    款定有明文。查被告彭聖雄係被害人江瑞惠之夫，為家庭暴
    力防治法第3 條第1 款所規定之家庭成員。核被告就犯罪事
    實欄一、（一）所示未遠離被害人江瑞惠上開住處30公尺及
    向被害人江瑞惠要錢之行為，係違反本院民事庭依家庭暴力
    防治法第14條第1 項第2 款、第4 款所為之裁定，而犯家庭
    暴力防治法第61條第2 款、第4 款之違反法院所為禁止實施
    家庭暴力行為之民事通常保護令罪。就犯罪事實欄一、（二
    ）所示在被害人江瑞惠住處外大喊前揭言論等行為，係違反
    本院民事庭依家庭暴力防治法第14條第1 項第2 款、第4 款
    所為之裁定，而犯家庭暴力防治法第61條第2 款、第4 款之
    違反保護令罪。被告雖同時違反通常保護令裁定所禁止騷擾
    及應遠離被害人住所至少30公尺之2 款行為，然法院依家庭
    暴力防治法第14條第1 項核發通常保護令者，該條文所載之
    數款規定，僅為違反保護令行為之不同態樣，是被告基於同
    一犯意所為違反保護令之行為，縱違反數款不同之規定，仍
    屬單純一罪，而應論以違反保護令一罪。被告2 次違反保護
    令犯行，時間不同，犯意各別，應予分論併罰。
(二)、爰審酌被告彭聖雄與被害人江瑞惠係夫妻關係，被告於收受
    本院核發之民事通常保護令後，猶不知深切檢討、警惕，仍
    漠視法院核發保護令之效力，且前已曾因違反家庭暴力防治
    法案件經判處拘役59日確定，仍再次違反上開保護令，對於
    法律禁令視若無睹，造成被害人心理受有甚大之壓力，並同
    時考量被告實施上開違反民事通常保護令行為之犯罪手段尚
    未實質上造成其他危害及各次違反之情節等一切情狀，分別
    量處如主文所示之刑，並諭知易科罰金之折算標準，及定其
    應執行之刑及易科罰金之折算標準，以資懲儆。
據上論斷，應依刑事訴訟法第299 條第1 項前段，家庭暴力防治
法第61條第2 款、第4 款，刑法第11條前段、第41條第1 項前段
、第51條第5 款，判決如主文。
本案經檢察官黃慧倫到庭執行職務。
中    華    民    國   100    年    3     月    4     日
                  刑事第一庭    審判長法  官   陳健順
                                      法  官   朱美璘
                                      法  官   林哲瑜
以上正本證明與原本無異。
如不服本判決應於收受判決後10日內向本院提出上訴書狀，並應
敘述具體理由。其未敘述上訴理由者，應於上訴期間屆滿後20日
內向本院補提理由書(均須按他造當事人之人數附繕本)「切勿逕
送上級法院」。
中    華    民    國   100    年    3     月    4     日
                                      書記官   鍾佩芳
附錄論罪科刑法條：
家庭暴力防治法第61條
違反法院依第十四條第一項、第十六條第三項所為之下列裁定者
，為本法所稱違反保護令罪，處三年以下有期徒刑、拘役或科或
併科新臺幣十萬元以下罰金：
一、禁止實施家庭暴力。
二、禁止騷擾、接觸、跟蹤、通話、通信或其他非必要之聯絡行
為。
三、遷出住居所。
四、遠離住居所、工作場所、學校或其他特定場所。
五、完成加害人處遇計畫。